【裁判字號】    96,重訴,210
【裁判日期】    970724
【裁判案由】    侵權行為損害賠償
【裁判全文】
臺灣臺南地方法院民事判決             96年度重訴字第210號
原      告  乙○
特別代理人  甲○○
被      告  丙○○
上列當事人間請求侵權行為損害賠償事件，經本院於民國97年 7
月10日言詞辯論終結，判決如下：
    主  文
被告應給付原告新臺幣壹拾柒萬柒仟貳佰零壹元，及自民國九十
六年三月二十五日起至清償日止，按週年利率百分之五計算之利
息。
原告其餘之訴駁回。
訴訟費用由被告負擔百分之五，餘百分之九十五由原告負擔。
本判決第一項得假執行。
    事實及理由
一、按訴狀送達後，原告不得將原訴變更或追加他訴，但擴張或
    減縮應受判決事項之聲明者，不在此限，民事訴訟法第 255
    條第1項但書第3款定有明文。本件原告於訴狀送達後，於言
    詞辯論程序中，就其請求之金額由起訴時主張之新臺幣（下
    同）8,046,235元變更為7,743,526元（見本院民國97年 3月
    20日言詞辯論筆錄第1頁），嗣後再更正為7,749,660元（見
    本院97年7月10日言詞辯論筆錄第1頁），經核原告上開訴之
    聲明之變更，屬減縮、擴張應受判決事項之聲明，與前揭規
    定相符，應予准許，合先敘明。
二、原告起訴主張：
  (一)原告於民國95年3月23日上午11時許，騎乘車牌號碼VCX-701
    號輕型機車，沿臺南市○○路 ○段42巷行駛，於左轉大成路
    後直行至同路2段13號前，遭被告駕駛車牌號碼1439-LV號自
    小客車由左後方高速追撞，致成重度植物人。本件被告因過
    失未注意車前狀況，駕車撞及原告所騎乘之機車，爰依民法
    第184條第1項前段、第191條之1前段、第193條第1項、第19
    5條第1項前段之規定，請求被告賠償原告下列損害：
    1.醫療費用部分：
      (1)原告因車禍受傷，前往國立成功大學醫學院附設醫院（
        以下簡稱成大醫院）就診，支出醫療費用合計新臺幣（
        下同）35,260元。
      (2)又原告日後按月需前往成大醫院回診，每月回診 2次，
        每次支出出診療費用 400元，此部分請求以原告之平均
        餘命計算醫療費用。
    2.交通費用部分：原告自本件車禍發生迄今，前往成大醫院
      就診40次，每次均需以能升降之交通車輛載送，總計支出
      交通費用20,000元；又原告日後每月均需返回成大醫院門
      診2至3次，每次需花費車資500元，以每月2次計算，則日
      後之所需支出之交通費用，亦應由被告賠償。
    3.看護費用部分：
      (1)原告於95年3月23日至同年4月24日住院期間，聘請訴外
        人蔡素珍為看護，總計支出看護費用64,000元。
      (2)又於96年1月16日至同年1月22日住院期間，聘請訴外人
        東燕嬌為看護，支出看護費用合計12,000元。
      (3)原告因本件車禍成為植物人，入住錫安護理之家，自95
        年5月2日起至96年2月2日止，9 個月期間支出看護費用
        251,240元，平均每月支出 27,915元；另於97年5月2日
        起至97年3月4日止，再度入住錫安護理之家，自原告95
        年5月2日入住錫安護理之家之日起，迄97年3月4日止，
        共23個月，支出 627,056元，平均每月27,263元，以每
        月支出28,000元，則就原告日後於錫安護理之家接受照
        護期間所需支出之費用，亦應由被告賠償。
      (4)又原告之配偶張葉素春、媳婦張淑芬於原告車禍之後，
        辭去工作日夜輪替照護原告，姑不論其 2人辭職前工資
        合計達 5萬餘元，以最低勞工薪資每月17,280元計算，
        合計其2人每月至少損失34,560元，以5年期間計算，總
        計此部分看護費用為2,073,600元。
    4.喪失勞動能力部分：原告於本件車禍發生前雖無職業，但
      身體硬朗，並非不能工作，擔任大樓管理員亦有數年，其
      因本件車禍喪失勞動能力，以勞工最低薪資17,280元，總
      計 5年之勞動期間計算，原告因喪失勞動能力所受損害合
      計1,036,800元。
    5.精神慰撫金部分：原告因本件車禍受傷，成為重度植物人
      ，迄今已 2年餘，仍無法自理生活，日常起居皆須仰賴家
      人，且於接受醫療過程所受痛苦難以言喻，凡此均屬無可
      彌補之缺憾，為此請求精神慰撫金1,000,000元。
    6.綜上所述，原告爰依侵權行為損害賠償之法律關係，請求
      被告賠償7,749,660元等語。
  (二)對於被告抗辯之陳述：
    本件車禍發生當時，原告業已完成左轉，是原告就本件車禍
    之發生並無過失，是被告始為本件車禍之肇事主因，因被告
    於車禍後將肇事車輛出售，以致無法鑑定。
  (三)並聲明：求為判決：被告應給付原告 7,749,660元，及自起
    訴狀繕本送達翌日起至清償日止，按週年利率 5％計算之利
    息。
三、被告則以：
  (一)被告對其於原告所指上開時、地，駕車與原告發生車禍之事
    實並不爭執，且被告亦因本件車禍，遭法院判刑確定，並已
    執行完畢。惟刑事判決認定本件車禍之發生，原告為肇事主
    因，被告為肇事次因。又關於原告請求中，被告對於原告主
    張已發生之醫療費用、交通費用、看護費用均無爭執，對於
    原告主張嗣後之醫療費用、交通費用、看護費用均自96年11
    月1日起算，醫療費用以每月800元計算、交通費用以每月1,
    000 元計算、看護費用以每月28,000元計算，亦無意見。惟
    原告主張其配偶張葉素春、媳婦張淑芬於原告車禍之後，辭
    去工作日夜輪替照護原告，以最低勞工薪資每月17,280元計
    算，合計其 2人每月至少損失34,560元之看護費用部分，被
    告無法接受。另有關減少勞動能力損失部分，因原告年事已
    高，且以 5年計算，時間過長。又被告目前經濟能力，無法
    負擔原告之請求等語，資為抗辯。
  (二)並聲明：求為判決駁回原告之訴。
四、經查，被告於95年 3月23日中午11時30分許，駕駛車牌號碼
    1439-LV號自用小客車，沿臺南市○區○○路2段內側車道由
    西往東方向行駛，於駛至該路段與大成路 2段42巷交岔路口
    東側距路口約21公尺處時，本應注意車前狀況，且不得超速
    行駛，詎被告疏未注意上情，適原告騎乘車牌號碼 VCX-701
    號輕型機車，自大成路2段42巷口左轉至大成路2段內側車道
    後由西往東方向行駛，並欲向右偏靠，被告於發覺後雖立刻
    煞車且向右閃避，惟其所駕駛之自用小客車左前側仍與原告
    所駕駛之輕型機車右側在上開路段之內外側車道分向線處發
    生擦撞，因而致原告人車倒地，並受有「頭部外傷併蜘蛛膜
    下腔出血及腦室內出血併發吸入性肺炎與呼吸衰竭」之傷害
    ，原告並因此呈現植物人狀態。而被告因上開過失致重傷害
    犯行，業遭本院刑事庭以96年度交簡字第1434號判決判處有
    期徒刑 3月，因原告不服該判決，請求檢察官上訴，經本院
    審理結果，以96年度交簡上字第 130號判決將原判決撤銷，
    改判被告有期徒刑3月，減為有期徒刑1月15日，併諭知易科
    罰金折算標準，全案已告確定，且被告業經臺灣臺南地方法
    院檢察署檢察官傳喚到案易科罰金執行完畢等情，業據本院
    依職權調取本院96年度交簡上字第 130號刑事案件全卷查核
    屬實，且為兩造所不爭，本院依上開證據調查結果，應堪信
    此部分之事實為真正。
五、按汽車行駛時，駕駛人應注意車前狀況，並隨時採取必要之
    安全措施；又在無速限標誌或標線道路，行車時速不得超過
    50公里；又機器腳踏車變換車道時，應讓直行車先行，並注
    意安全距離，道路交通安全規則第94條第3項、第93條第1項
    第1款前段、第99條第1項第 3款分別定有明文，為兩造駕車
    行駛道路時應遵守之規定，又本件車禍事故發生當時，天候
    為晴、日間自然光線、路面以柏油鋪裝、乾燥而無缺陷、無
    障礙物，視距良好，有道路交通事故調查報告表（一）附於
    本院調閱之刑事案卷內可資查考（見本院調閱之96年度交簡
    上字第 130號刑事案件警卷第25頁），是依當時情形，客觀
    上並無不能注意之情事。詎被告疏未注意，竟超速行駛，且
    未充分注意車前狀況並採取必要之安全措施，而原告自大成
    路2段42巷口左轉至大成路2段內側車道，亦疏未注意禮讓直
    行車先行，而逕行向右偏靠欲變換至右側之外車道，以致被
    告發現後剎避不及，其所駕駛之自用小客車左前側仍與原告
    所駕駛之輕型機車右側在上開路段之內外側車道分向線處發
    生擦撞，因而致原告人車倒地，受有「頭部外傷併蜘蛛膜下
    腔出血及腦室內出血併發吸入性肺炎與呼吸衰竭」之傷害而
    呈植物人狀態，則兩造就本件車禍之發生俱有過失，且被告
    之過失行為與原告所受上述傷害間具有相當因果關係甚明。
    且本件車禍經送臺灣省車輛行車事故覆議鑑定委員會鑑定結
    果，亦認「一、乙○（即原告）駕駛輕機車，左轉後向右偏
    靠時未讓直行車先行，為肇事主因。二、丙○○（即被告）
    駕駛自小客車，超速行駛且未充分注意車前狀況，為肇事次
    因」，有該委員會96年9月3日府覆議字第0966202757號函附
    於本院調閱之刑事案卷內可資參酌（見本院調閱之前引刑事
    案卷內，96年度交簡上字第 130號卷第12頁）。雖臺灣省臺
    南區車輛行車事故鑑定委員會認：「一、乙○駕駛輕型機器
    腳踏車，右偏行駛，變換車道未注意安全距離，為肇事主因
    。二、丙○○駕駛小客車，閃光黃燈號誌路口，超速行駛，
    未注意車前狀況，為肇事次因」，有該委員會96年 4月25日
    臺南區960287號鑑定意見書在卷可稽（見本院調閱之前引刑
    事案卷內，96年度交易字第 5號卷第28頁）。惟本件車禍事
    故發生地點並非在前開交岔路口，而係在路口東側距口約21
    公尺處，有道路交通事故現場圖在卷可資查考（見本院調閱
    之前引刑事案見警卷第24頁）。是應以臺灣省車輛行車事故
    覆議鑑定委員之鑑定結果較為可採，併予敘明。
六、按因故意或過失，不法侵害他人之權利者，負損害賠償責任
    ；又不法侵害他人之身體、健康、名譽、自由、信用、隱私
    、貞操，或不法侵害其他人格法益而情節重大者，被害人雖
    非財產上之損害，亦得請求賠償相當之金額，民法第 184條
    第1項前段、第 195條第1項定有明文。本件被告確有因過失
    致原告身體受傷之行為，既已認定如上，揆諸前揭說明，原
    告依前揭民法第184條第1項前段、第195條第1項侵權行為損
    害賠償之法律關係，請求被告賠償其因此所受之財產上及非
    財產上之損害，洵屬有據，應予准許。
七、第按負損害賠償責任者，除法律另有規定或契約另有訂定外
    ，應回復他方損害發生前之原狀，債權人債權人得請求支付
    回復原狀所必要之費用，以代回復原狀；又不能回復原狀或
    回復顯有重大困難者，應以金錢賠債其損害，民法第 213條
    第1項、第3項及第 215條分別定有明文。查被告因上開過失
    傷害行為，非法侵害原告之身體健康，自應負侵權行為損害
    賠償責任，茲依原告請求之項目及金額，分述如下：
  (一)醫療費用部分：
    1.有關原告業已支出之醫療費用35,260元部分：查原告主張
      其因車禍受傷，前往國立成功大學醫學院附設醫院（以下
      簡稱成大醫院）就診，迄96年10月 5日止，總計支出醫療
      費用合計35,260元之事實，業據原告聲請本院向成大醫院
      函詢無誤，有該院96年10月24日成附醫醫事字第09600164
      40號函及該函檢附之醫療費用統計明細表、繳費證明單各
      1 份在卷可稽（見本院卷第40至67頁），被告就此亦不爭
      執（見本院卷第 101頁）。經核上述醫療費用經核均屬治
      療原告因本件車禍受傷所支出之必要費用，原告就此請求
      被告賠償，洵屬有據，應予准許。
    2.有關日後支出之醫療費用部分：
      (1)查原告主張其日後需按月前往成大醫院回診，每月 2次
        ，平均每月支出 800元等情，為被告所不爭執，且兩造
        於本院審理中，就被告日後需支出之醫療費用，同意自
        96年11月1日起，以每月800元，按95年度臺灣省簡易生
        命表計算被告應賠償之金額（見本院卷第 146頁）。則
        原告就此等日後支出之醫療費用請求被告賠償，自屬有
        據，應予准許。
      (2)查原告生於15年12月23日，有其全戶戶籍資料查詢表在
        卷可稽（見本院卷第69頁），是其於96年11月 1日當時
        ，為年滿81歲之人，依卷附95年度臺灣省簡易生命表所
        示，原告尚有平均餘命7.84年，依霍夫曼法扣除中間利
        息後，此部分原告得請求之醫療費用金額合計為64,856
        元【計算式：〔9,600×6.00000000（此為7年期間之霍
        夫曼係數）+9,600×0.84×（6.00000000－0.00000000
        ）〕＝64,856（小數點以下四捨五入）】。從而，原告
        就其日後支出之醫療費用之請求，於未逾64,856元之範
        圍內，為有理由，應予准許。
    3.綜上所述，本件原告得請求被告賠償之醫療費用，其金額
      總計為100,116元。
  (二)交通費用部分：
    1.有關原告業已支出之交通費用部分：查原告自本件車禍發
      生時起，迄96年10月5日止，在成大醫院門診38次，急診2
      次，此業據本院向成大醫院函詢查明屬實，有前引該院96
      年10月24日成附醫醫事字第0960016440號函及該函檢附之
      醫療費用統計明細表 1份在卷可稽（見本院卷第40至67頁
      ）。嗣兩造於本院審理中，同意就此部分以總計40次，每
      次500元，合計20,000元計算交通費用（見本院卷第146頁
      ），則原告就此請求被告賠償其業已支付之交通費用20,0
      00元，自屬有據，應予准許。
    2.有關原告日後支出之交通費用部分：
      (1)查原告主張其日後每月需前往成大醫院就診 2次，每次
        需支付車資 500元等情，為被告所不爭執（見本院卷第
        146頁），兩造並同意就此部分之費用，自96年11月1日
        起，以原告之平均餘命計算，則原告請求被告賠償此部
        分之損害，自屬有據，應予准許。
      (2)查原告於96年11月 1日當時，為年滿81歲之人，尚有平
        均餘命7.84年，已如前述，則依霍夫曼法扣除中間利息
        後，此部分原告得請求之交通費用金額合計為81,070元
        【計算式：〔12,000×6.00000000（此為 7年期間之霍
        夫曼係數）+12,000×0.84×（6.00000000-0.00000000
        ）〕＝81,070（小數點以下四捨五入）】。從而，原告
        就此部分交通費用之請求，於未逾81,070元之範圍內，
        為有理由，應予准許。逾此範圍之請求，為無理由，應
        予駁回。
    3.綜上所述，本件原告得請求被告賠償之交通費用，其金額
      總計為101,070元。
  (三)看護費用部分：
    1.查原告主張其於95年3月23日至同年4月24日住院期間，聘
      請訴外人蔡素珍為看護，總計支出看護費用64,000元；另
      於96年1月16日至同年1月22日住院期間，聘請訴外人東燕
      嬌為看護，支出看護費用合計12,000元之事實，業據提出
      與其所述相符之訴外人蔡素珍、東燕嬌出具之看護證明書
      影本各1件及其 2人之照護服務員結業證明書各1件為證（
      見本院卷第108至111頁），被告就此亦無爭執。又原告因
      本件車禍受傷，已呈植物人之狀態，現有氣切導管置入、
      無法言語、無法表達意見、無法自主行動，此業據本院向
      成大醫院函詢查明屬實，有前引該院96年10月24日函文檢
      附之病患診療摘錄表在卷可按（見本院卷第40至41頁），
      則於原告住院期間，自有聘請看護全日照護之必要。從而
      ，原告請求被告賠償此部分之看護費用合計76,000元，自
      屬有據，應予准許。
    2.次查，原告主張其因本件車禍成為植物人，入住錫安護理
      之家，自95年5月2日起至97年4月2日止，支出看護費用總
      計 627,056元等情，業據原告提出錫安護理之家出具之住
      院及費用證明單為證（見本院卷第106至107頁），並經本
      院依職權向錫安護理之家函詢查明屬實，有該護理之家97
      年 5月13日97錫字第030002號函檢附之費用明細在卷可按
      （見本院卷第 123頁、第125至127頁），且為被告所不爭
      執。又兩造於本院審理中，同意就此部分支出之費用，於
      96年11月1日前支出之費用，採實支實付計算，96年11月1
      日以後發生之費用，則以每月28,000元核計，並按霍夫曼
      法扣除中間利息計算（見本院卷第146頁）。準此：
      (1)有關原告於96年11月 1日前於錫安護理之家支出之看護
        費用部分：查原告自95年5月2日入住錫安護理之家，迄
        96年11月1日止，總計支出之看護費用合計為495,976元
        ，有原告提出之費用證明單在卷可稽（見本院卷第 106
        頁），並經本院向錫安護理之家函詢查明核對無誤（見
        本院卷第125至127頁），則原告就此部分請求被告賠償
        495,976元，自屬有據，應予准許。
      (2)又兩造就原告日後於錫安護理之家支出之看護費用，均
        同意以每月28,000元，依原告之平均餘命按霍夫曼法扣
        除中間利息計算，已如前述，則以原告平均餘命7.84年
        ，依霍夫曼法扣除中間利息後，此部分原告得請求之看
        護費用金額為合計為2,269,957元【計算式：〔336,000
        ×6.00000000（此為7年期間之霍夫曼係數）+ 336,000
        ×0.84×（6.00000000-0.00000000）〕＝2,269,957（
        小數點以下四捨五入）】。從而，原告就此部分看護費
        用之請求，於未逾 2,269,957元之範圍內，為有理由，
        應予准許。逾此範圍之請求，為無理由，應予駁回。
    3.又原告主張其配偶張葉素春、媳婦張淑芬於原告車禍之後
      ，辭去工作日夜輪替照護原告，姑不論其 2人辭職前工資
      合計達 5萬餘元，以最低勞工薪資每月17,280元計算，合
      計其2人每月至少損失34,560元，以5年期間計算，總計此
      部分看護費用為 2,073,600元云云，惟此為被告所否認。
      經查：
      (1)本院向原告入住之錫安護理之家函詢結果，該護理之家
        覆稱：「2.…該病人（即原告）因車禍而致頭部外傷合
        併右側肢體偏癱，為增加其四肢肌力並預防其因長期臥
        床而致關節攣縮，故需給予復健治療。3.由於該病人僅
        能以眼神示意無法言語，且置有氣管內管，因本院並非
        一對一看護，為病人之安全，要求家屬在病人復健時需
        陪同。4.故自950502入院後開始給予乙○住民病人復健
        治療，而療程為每週三至四次，每月20次原則，每次復
        健時間為60－90分鐘為主」，有該護理之家97年 5月13
        日97錫030002號函在卷可稽（見本院卷第 123頁）。準
        此，本件原告進行復健時，既有家屬在旁陪同之必要，
        則原告就此併請求被告賠償看護費用，自非無據。
      (3)惟依前引錫安護理之家函文意旨，本件原告每月復健以
        20次為原則，而每次復健時間僅60至90分鐘，是即便需
        家屬在旁陪同，應無 2人同時在場陪同之必要，又原告
        既非全日均需家屬陪同，則原告請求以每月最低勞工薪
        資計算其損害，亦難謂相當。本院審酌原告每月需進行
        復健之次數及每次進行復健之時間，認此部分之損害，
        應以我國勞工最低時薪計算，較為適當。
      (4)查我國勞工最低時薪為每小時95元，此有行政院勞工委
        員會96年8月7日勞動2字第 0960130600號令在卷可稽（
        見本院卷第141頁），則以每次復健需時1.5小時，每月
        20次計算，原告此部分所受相當於看護費用之損害為每
        月2,850元【計算式：95元/小時×1.5小時×20＝2,850
        】，以原告入住錫安護理之家之日起，算至本件言詞辯
        論終結當日即97年7月10日止，相當於23又1/4個月，以
        此計算已發生之此部分看護費用，其金額為66,263元【
        計算式：2,850 元/月×23.25月＝66,263，元以下四捨
        五入】。
      (5)另就將來之照護費用部分，查原告於本件言詞辯論當時
        ，為年滿81歲之人，以原告平均餘命7.84年，依霍夫曼
        法扣除中間利息後，此部分原告得請求之照護費用金額
        為合計為231,049元【計算式：〔34,200×6.00000 000
        （此為7年期間之霍夫曼係數）+34,200×0.84×（6.00
        000000－0.00000000）〕＝ 231,049（小數點以下四捨
        五入）】。
    4.綜上所述，原告請求相當於看護費用之損害，於未逾3,13
      9,245元【計算式：76,000＋495,976＋2,269,957＋66,26
      3＋231,049＝3,139,245 】之範圍內，為有理由，應予准
      許。逾此範圍之請求，尚屬無據，不應准許。
  (四)喪失勞動能力部分：查原告主張其於本件車禍發生前雖無職
    業，但身體硬朗，並非不能工作，擔任大樓管理員亦有數年
    ，其因本件車禍喪失勞動能力，以勞工最低薪資17,280元，
    總計 5年之勞動期間計算，原告因本件車禍喪失勞動能力所
    受損害合計 1,036,800元云云，惟此為被告所否認。經查，
    原告於本件車禍發生當時，已高齡79歲，而依我國勞動基準
    法之規定，有關勞動能力年齡之基準，係以60歲計算其退休
    年齡。茲原告就其於本件車禍發生當時尚有工作能力乙節，
    並未舉證以實其說，且原告之特別代理人亦到庭陳稱：原告
    於車禍發生前已無工作等語（見本院卷第 102頁）。則原告
    就此請求喪失勞動能力之損害，尚屬無據，不應准許。
  (五)精神慰撫金部分：查原告為師範學院畢業，曾擔任海軍士官
    ，退伍後從商，育有二子一女，其名下有土地、房屋等不動
    產及股票、存款等資產；而被告為大專夜間部結業，工作經
    歷為打工及工廠工作，名下僅有本件肇事之自小客車 1輛，
    別無其他財產，此業據原告特別代理人及被告本人分別於本
    院審理時陳明在卷（見本院卷第 147頁），並有本院依職權
    調取之兩造稅務電子閘門財產所得調件明細表在卷可稽（見
    本院卷第 9至22頁）。本院審酌兩造上述學、經歷、家庭、
    財產狀況、被告就本件車禍之發生，有超速及未注意車前狀
    況之過失，以及原告因本件車禍，受有「頭部外傷併蜘蛛膜
    下腔出血及腦室內出血併發吸入性肺炎與呼吸衰竭」之傷害
    ，並因此呈植物人狀態等一切情狀，認原告請求精神慰撫金
    1,000,000元，尚屬相當，自應准許。
  (六)綜上所述，本件原告本於侵權行為之法律關係，請求被告賠
    償其損害，於未逾4,340,431元【計算式：醫療費用100,116
    元＋交通費用101,070元＋看護費用3,139,245元＋精神慰撫
    金1,000,000元＝4,340,431元】之範圍內，為有理由，應予
    准許，逾此範圍之請求，為無理由，不應准許。
八、另按損害之發生或擴大，被害人與有過失者，法院得減輕賠
    償金額，或免除之，民法第217條第1項定有明文。經查：
  (一)原告就本件車禍之發生確有變換車道未讓直行車先行之過失
    ，且本件車禍經送臺灣省臺南區車輛行車事故鑑定委員會、
    臺灣省車輛行車事故覆議委員會鑑定結果，亦均認原告為本
    件車禍之肇事主因，已詳如前述，是前引民法第217條第1項
    之規定，本件自有過失相抵法則之適用。雖原告就此主張：
    本件車禍發生當時，原告業已完成左轉，是原告並無過失云
    云。惟本件原告之過失係在於騎乘機車「左轉後」變換車道
    時，未禮讓直行車先行，並非認定其騎乘機車左轉之行為有
    何過失，是原告此項主張，尚不足為有利於原告之認定。
  (二)本院審酌原告變換車道時，疏未注意禮讓直行車先行，為本
    件車禍肇事主因；而被告駕駛自小客車超速行駛，疏未注意
    車前狀況，為肇事次因之過失情節，因認被告就本件損害之
    發生應負60％之過失責任，而原告應負40％之過失責任，始
    為公允。準此，原告對於損害之發生係與有過失，依過失相
    抵之法則，原告得請求賠償之損害金額為 1,736,172元【計
    算式：4,340,431×0.40＝1,736,172，元以下四捨五入】。
九、另按保險人依強制汽車責任保險法規定所為之保險給付，視
    為被保險人損害賠償金額之一部分；被保險人受賠償請求時
    ，得扣除之，強制汽車責任保險法第32條定有明文。查原告
    因本件車禍，業已領取強制汽車責任保險金 1,558,971元之
    事實，業據本院依職權向新光產物保險股份有限公司查明屬
    實，有該公司97年 4月28日（97）新產客服發字第970343號
    函及該函檢附之出險資料查詢明細表 3紙在卷可稽（見本院
    卷第136至139頁），並為兩造所不爭執。揆諸前開說明，原
    告受領之上開保險金應視為被告損害賠償金額之一部而予以
    扣除。是經此扣除後，被告應賠償原告之金額為 177,201元
    【計算式：1,736,172－1,558,971＝ 177,201】，逾此範圍
    之請求，非有理由，應予駁回。
九、末按給付有確定期限者，債務人自期限屆滿時起，負遲延責
    任；給付無確定期限者，債務人於債權人得請求給付時，經
    其催告而未為給付，自受催告時起，負遲延責任；其經債權
    人起訴而送達訴狀，或依督促程序送達支付命令，或為其他
    相類之行為者，與催告有同一之效力，民法第229條第1項、
    第 2項分別定有明文。又遲延之債務，以支付金錢為標的者
    ，債權人得請求依法定利率計算之遲延利息，但約定利率較
    高者，仍從其約定利率，而應付利息之債務，其利率未經約
    定，亦無法律可據者，週年利率為5％，亦為同法第233條第
    1項、第203條所明定。本件原告請求被告賠償之金額，並未
    定有給付之期限，而刑事附帶民事訴訟起訴狀繕本係於96年
    3月14日寄存於被告住所地轄區派出所，有送達回證1紙在卷
    可按（見本院96年度交重附民字第 7號卷第33頁），依民事
    訴訟法第138條第2項之規定，應自寄存之日起，經10日即96
    年 3月24日發生送達之效力。被告係於該日受催告而負遲延
    之責，則原告請求自刑事附帶民事訴訟起訴狀繕本送達被告
    翌日即96年3月25日起至清償日止，按週年利率5％計算之利
    息，並未逾上開規定之範圍，自無不合，應予准許。
十、從而，原告依侵權行為損害賠償之法律關係，請求被告給付
    177,201元，及自96年3月25日起至清償日止，按週年利率 5
    ％計算之利息，為有理由，應予准許。逾此範圍所為之請求
    ，為無理由，應予駁回。
十一、本件事證已臻明確，兩造其餘主張及舉證，核與判決結果
      無影響，爰不逐一論述，併予敘明。
十二、本判決原告勝訴部分，係所命給付之金額未逾新臺幣500,
      000元之判決，依民事訴訟法第389條第1項第5款之規定，
      應依職權宣告假執行。
十三、據上論結，本件原告之訴為一部有理由，一部無理由，依
      民事訴訟法第79條、第389條第1項第5款，判決如主文。
中    華    民    國    97    年    7     月    24    日
                  民事第二庭    法  官    周紹武
以上正本係照原本作成
如對本判決上訴，須於判決送達後20日內向本院提出上訴狀
中    華    民    國    97    年    7     月    24    日
                                書記官    余吉祥


司法院資訊處製作；財團法人民間司法改革基金會備份。
